臺灣嘉義地方法院刑事判決　　　　　　 96年度簡上字第197號
上　訴　人
即　被　告　丁○○
選任辯護人　楊勝夫律師
上列上訴人即被告因恐嚇案件，不服本院嘉義簡易庭中華民國96
年4月23日96年度嘉簡字第666號第一審判決（聲請簡易判決處刑
書案號：臺灣嘉義地方法院檢察署95年度偵字第8486號）提起上
訴，本院管轄之第二審合議庭逕依通常程序為第一審判決如下：
    主  文
原判決撤銷。
丁○○無罪。
    理  由
一、公訴意旨略以：
    丁○○因不滿其門牌號碼嘉義市○區○○路543號房屋於民
    國95年8月間某日，遭甲○○（經本院另案審理中）所經營
    門牌號碼嘉義市○○○路175號「康揚診所」之水泥塊砸毀2
    樓屋頂，致天花板漏水，且未見甲○○前來處理，丁○○遂
    於95年10月16日15時許前往「康揚診所」找甲○○理論，雙
    方因而發生口角爭執，爭執之際，丁○○竟基於恐嚇危害安
    全之犯意，解開衣扣作勢欲毆打甲○○，並向甲○○恫稱：
    「你不負責明天開業看看，玻璃門要把你打破，給你躺在地
    上」等語，使甲○○心生恐懼，致生危害於安全。因認被告
    丁○○涉犯刑法第305條之恐嚇危害安全罪嫌云云。
二、
(一)、按犯罪事實應依證據認定之，無證據不得認定犯罪事實，刑
    事訴訟法第154條第2項定有明文。故事實之認定，應憑證據
    ，如未能發現相當證據，或證據不足以證明，自不能以推測
    或擬制之方法，以為裁判基礎。而認定不利於被告之事實，
    須依積極證據，苟積極證據就被告有罪未達無庸置疑之地步
    ，而不足為不利於被告事實之認定時，即應為有利於被告之
    認定（最高法院30上字第816號、40年台上字第86號判例參
    照）。又告訴人之告訴，係以使被告受刑事訴追為目的，是
    其陳述是否與事實相符，仍應調查其他證據以資審認（最高
    法院52年台上字第1300號判例參照），是以告訴人之指訴為
    證據方法，必其指訴，無有瑕疵，且查與事實相符，始得資
    為判決之基礎（最高法院79年度台上字第3923號判決參照）
    。
(二)、再刑事訴訟法第161第1項規定：檢察官就被告犯罪事實，應
    負舉證責任，並指出證明之方法。因此，檢察官對於起訴之
    犯罪事實，應負提出證據及說服之實質舉證責任。倘其所提
    出之證據，不足為被告有罪之積極證明，或其指出證明之方
    法，無從說服法院以形成被告有罪之心證，基於無罪推定之
    原則，自應為被告無罪判決之諭知（最高法院92年台上字第
    128號判例意旨參照）。
三、證據能力部分：
(一)、告訴人甲○○於警詢之指述；證人乙○○、戊○○於警詢之
    證述部分：
１、按被告以外之人於審判外之言詞或書面陳述，除法律有規定
    者外，不得作為證據。被告以外之人於審判外之陳述，雖不
    符前4條之規定，而經當事人於審判程序同意作為證據，法
    院審酌該言詞陳述或書面陳述作成時之情況，認為適當者，
    亦得為證據，刑事訴訟法第159條第1項、第159條之5第1項
    分別定有明文。蓋傳聞法則之重要理論依據，在於傳聞證據
    未經當事人之反對詰問予以核實，乃予排斥。惟若當事人已
    放棄對原供述人之反對詰問權，於審判程序表明同意該等傳
    聞證據可作為證據，基於證據資料愈豐富，愈有助於真實發
    見之理念，此時，法院自可承認該傳聞證據之證據能力。
２、查本件公訴人、被告丁○○及其選任之辯護人於言詞辯論終
    結前，對於告訴人甲○○、證人乙○○、戊○○於警詢時之
    審判外陳述等傳聞證據，於本院審理時均表示同意作為證據
    使用（本院卷第68頁），且前述傳聞證據復無證明力明顯過
    低或該等證據係違法取得之情，又經本院審酌各該審判外供
    述證據製作當時之過程、內容、功能等情況，認為亦具備合
    法可信之適當性保障，經綜合判斷以之為證據使用並無不適
    當之情，又因被告已同意上開審判外陳述作為證據使用，顯
    已放棄詰問權，以之為證據使用自無礙被告與辯護人等於程
    序上之彈劾詰問權利，本院認為前開傳聞證據合於刑事訴訟
    法第159條之5第1項規定，因而具備證據能力，合先敘明。
(二)、證人乙○○於95年12月13日本案偵查中及96年4月27日告訴
    人甲○○被訴恐嚇案件偵查中，證人己○○、丙○○於96年
    5月4日告訴人被訴恐嚇案件偵查中之證述部分：
１、按被告以外之人（按含共同被告、共犯、被害人、證人等）
    ，於偵查中向檢察官所為之陳述，性質上雖亦屬傳聞證據（
    審判外之陳述），然因檢察官依法有訊問被告、證人及鑑定
    人之權，而檢察官向被告以外之人所取得之陳述，原則上均
    能遵守法律規定，不致違法取供，其可信性極高，為兼顧理
    論與實務，因而於刑事訴訟法第159條之1第2項規定，除顯
    有不可信之情況者外，得為證據（參考刑事訴訟法第159條
    之1立法理由）。又詰問權係指訴訟上當事人有在審判庭輪
    流盤問證人，以求發現真實，辨明供述證據真偽之權利，其
    於現行刑事訴訟制度之設計，以刑事訴訟法第166條以下規
    定之交互詰問為實踐，屬於人證調查證據程式之一環；與證
    據能力係指符合法律所規定之證據適格，而得成為證明犯罪
    事實存在與否之證據資格，性質上並非相同。偵查中檢察官
    為蒐集被告犯罪證據，訊問證人旨在確認被告嫌疑之有無及
    內容，與審判期日透過當事人之攻防，調查證人以認定事實
    之性質及目的，尚屬有別。偵查中訊問證人，法無明文必須
    傳喚被告使之得以在場，刑事訴訟法第248條第1項前段雖規
    定：「如被告在場者，被告得親自詰問」，事實上亦難期被
    告有於偵查中行使詰問權之機會。此項未經被告詰問之被告
    以外之人於偵查中向檢察官所為之陳述，依刑事訴訟法第15
    9條之1第2項之規定，原則上屬於法律規定為有證據能力之
    傳聞證據，於例外顯有不可信之情況，始否定其得為證據。
    是得為證據之被告以外之人於偵查中所為之陳述，因其陳述
    未經被告詰問，應認屬於「未經合法調查之證據」，並非無
    證據能力，而禁止證據之使用。此項詰問權之欠缺，非不得
    於審判中由被告行使以補正，而完足為經合法調查之證據。
    倘被告於審判中捨棄詰問權，或證人客觀上有不能受詰問之
    情形，自無不當剝奪被告詰問權行使之可言（最高法院96年
    台上字第4064號判決參照）。
２、查證人乙○○於95年12月13日、96年4月27日偵訊時、證人
    劉蕙蘭、丙○○於96年5月4日偵訊時，均已依刑事訴訟法第
    186條第1項之規定具結，擔保證言之真實性及憑信性，並提
    高證人之責任心及警戒心，使其為誠實之陳述，是依刑事訴
    訟法第159條之1第2項之規定，其等於偵查中之陳述應具有
    證據能力。且證人乙○○、己○○、丙○○已於本院審理時
    到庭作證，並由被告及其所選任之辯護人對其行使詰問權，
    以質疑檢驗其供述之憑信性，應認已經合法調查，其等於偵
    查中之陳述，應得作為證據使用。
四、公訴意旨認被告丁○○涉犯刑法第305條之恐嚇危害安全罪
    嫌，係以告訴人甲○○、證人乙○○、戊○○之證詞為其論
    據。訊據被告丁○○固不否認有於95年10月16日15時許，前
    去「康揚診所」找告訴人甲○○理論屋頂漏水事宜，惟堅決
    否認有何恐嚇犯行，辯稱：因為告訴人經營之「康揚診所」
    裝設冷氣時水泥塊砸毀伊所有嘉義市○○路543號住處2樓屋
    頂，伊乃前往「康揚診所」理論該情，告訴人表示水泥塊掉
    落乃「燦坤」公司施工所致，要伊找燦坤公司處理，伊乃舉
    例說到：「如果我叫人挖馬路，結果石頭撞破你家玻璃，是
    不是要找工人負責賠償？」；告訴人隨反稱：「如果你故意
    的，我就叫人把你打到黏在地上。」，伊旋回稱：「如果你
    把我打到黏到地上，那你明天還能營業嗎？」，惟伊實無解
    開衣扣作勢要毆打告訴人，更未出言恫嚇告訴人，反是告訴
    人因恐嚇案件經本院以96年嘉簡字第917號判決判處拘役30
    日（告訴人提起上訴，尚未確定）等語。經查：
(一)、告訴人於警詢時指稱：96年10月16日被告至我開設之診所找
    我處理因診所7樓裝設冷氣之水泥塊砸毀其住處2樓屋頂之事
    宜，而我於96年8月間知悉此事，就聯繫「燦坤」公司之劉
    先生幫忙處理，未料劉先生迄未處理，被告一再表示要我負
    責，雙方沒有共識，被告乃提高音量、身體靠近我，臉頰幾
    乎貼到我的臉，一面雙手解開鈕釦，作勢要打我，並說：「
    你不負責明天開業看看，玻璃門要把你打破，給你躺在地上
    」等語（見警卷第6頁）。與證人乙○○於警詢及偵訊，證
    人戊○○於警詢證述之情節大致相符（見警卷第9、11頁，
    偵卷第6、7頁）。
(二)、然查告訴人與被告因有糾紛在先，而證人乙○○、戊○○於
    警詢時均受僱於告訴人，參照其等2人與告訴人之利害關係
    ，尚難期待其等為公正之陳述，其等證詞，已存有偏頗之可
    能。況告訴人於96年10月16日製作警詢筆錄之時間為18時10
    分至19時30分止、證人乙○○製作筆錄之時間為21時20分至
    21時35分止、證人戊○○製作筆錄之時間為21時45分至22
    時0分止，詢問人均為警員呂昆原，有上開筆錄之記載可參
    ，可見是由警員呂昆原分別詢問告訴人、證人乙○○與戊○○，警員在製作完成告訴人之筆錄後已知悉告訴人指訴之案
    情，其於製作證人戊○○筆錄時，詢問證人戊○○以「你有
    無聽到丁○○向院長說『你不負責明天開業看看，玻璃門要
    把你打破，給你躺在地上』？」等情，證人戊○○乃回答：
    「有的」，而非證人戊○○主動證稱聽聞之恐嚇言詞內容為
    何，可見，證人戊○○所為證詞，不免有受詢問警員暗示之
    影響甚或有迎合其意思之虞，其證詞自難驟加採信。
(三)、再者，證人乙○○於本院96年10月2日審理時證稱：我現在
    覺得當時被告距離告訴人很近，但是並沒有作勢要打人。我
    想不起來被告是否有對醫師說「明天開業看看，玻璃門要把
    你打破，給你躺在地上」等語（本院卷第48頁）。雖於公訴
    人追問後又表示：95年12月13日偵訊時記憶較清晰，當日陳
    述較實在云云（本院卷第48頁）。然而，證人乙○○先於96
    年10月16日至警局製作筆錄，再於95年12月13日、96年4月
    27日分別因本案及告訴人被訴恐嚇案件至臺灣嘉義地方法院
    檢察署作證，對於本案之案發情形已3度充當證人之故，應
    無記憶不清之可能，於本院審理時卻先表示：已想不起被告
    對告訴人說的話；又於檢察官偵訊時，未主動證稱其聽聞被
    告所述之恐嚇言詞為何，而是在檢察官提示被告是否恐嚇「
    明天開業看看，玻璃門要把你打破，給你躺在地上」等語時
    ，答稱「有的」、「是的」（見偵卷第7頁、96偵續字第24
    號卷第16頁），證人乙○○當日如係親耳見聞，何以無法重
    述被告恐嚇之言詞為何？顯然證人乙○○之證詞，實非無瑕
    疵可指。
(四)、況證人乙○○於同日審理時另結證稱：案發當日告訴人有向
    伊告稱遭被告恐嚇，並要伊維護社會正義，然並無述及恐嚇
    內容等語（本院卷第51頁），是被告果有恐嚇告訴人之情，
    告訴人又要證人乙○○維護正義，則為何告訴人未向證人乙○○敘及被告恐嚇之內容？又本案甫發生之後，告訴人之記
    憶應最為深刻，表達應最符合實情，然其為何隱未向證人乙○○具體告稱恐嚇內容？繼證人乙○○如不知恐嚇之內容，
    則伊如何為被告維護正義？準此以觀，被告是否有為如公訴
    意旨欄所載之恐嚇內容，實難認為無疑。
(五)、證人乙○○對於案發當時其所在之位置，於本院審理時明確
    證稱：我當時在診療室內，從診療室出來，距離被告與醫師
    談話地點約5公尺左右。被告說到恐嚇的言詞時，我是在診
    療室內，門是關著的，但是聲音比較大，所以聽得到，當我
    從診療室出來，聽到被告與醫師談話的聲音很小，我就聽不
    清楚他們談話的內容等語（見本院卷第49頁）。可見，診療
    室與案發處距離非近在咫尺，證人乙○○從診療室出來後反
    而聽不見被告與告訴人間之談話，又如何可能在診療室內清
    楚聽聞被告出言恐嚇告訴人？況被告指稱係告訴人出言恐嚇
    ，則證人乙○○既未親眼目睹，且依證人乙○○於本院審理
    時所稱，伊僅見過被告一或二次（本院卷第47頁），則伊如
    何僅憑聲音辨別，即能確定此恐嚇之言詞是出自被告之口？
(六)、尤有甚者，證人己○○即案發當時在場之人於本院審理時及
    偵查中均證稱：我先生（即被告）當時是說換個立場來說，
    如果我叫別人來施工，打破你的玻璃，你來找我，我也叫你
    去找外包處理。告訴人聽聞之後，非常的不高興，就說你叫
    人把玻璃打破，我就叫人把你打到黏在地上。我先生就回他
    ，你如果叫人把我打在地上，你明天還有辦法開業嗎？（本
    院卷第61頁）等語；證人丙○○亦證稱：當時是聽到告訴人
    對被告說要叫人把被告打的黏在地上，未聽到被告恐嚇告訴
    人等情（本院卷第54頁），與被告辯解之情形相符。被告當
    日因屋頂毀損之事與告訴人有所爭執，雙方發生爭吵，如確
    實出現如被告辯稱之內容，亦難認被告是出於恐嚇之意。且
    在場之證人乙○○、戊○○雖為不利於被告之證述，然其等
    之證詞尚有瑕疵，已如上述，依公訴意旨所提之證據資料，
    尚不足以說服本院形成被告有罪之確信，揆諸前開法條及判
    例意旨，允應為無罪判決之諭知，以免冤抑。
(七)、至於或有認為證人己○○及丙○○與被告亦份屬配偶及多年
    好友之親密關係，基於其二人與被告之利害關係，亦難期待
    該二名證人為真實之陳述，該二人之證詞亦不足為被告有利
    之認定云云，然按刑事訴訟法上所謂認定犯罪事實之證據，
    係指足以證明被告確有犯罪行為之積極證據而言，如積極證
    據不足證明犯罪事實時，被告之抗辯或反證縱屬虛偽，仍不
    能以此資為積極證據應予採信之理由（最高法院69年台上字
    第4913號判例、30年上字第482號判例可資參照）。因此，
    縱認證人己○○及丙○○該二人與被告非無利害關係存在，
    然因本件檢察官所提之積極證據既顯不足以證明其犯罪行為
    ，於邏輯論理上，當不能因證人己○○及丙○○與被告二人
    有利害關係存在，即遽以推論、擬制或推測被告涉犯有如公
    訴意旨欄所載之犯罪行為。
五、本件具有刑事訴訟法第451條之1第4項第3款應為無罪諭知之
    情事，原審本應依同法第452條規定，改用通常程序審判之
    ，惟因誤用簡易程式裁判，當由本院準用刑事訴訟法第369
    條第2項規定撤銷原審判決，逕依通常程序為第一審判決（
    法院辦理刑事訴訟簡易程式案件應行注意事項第14點參照）
    。
六、末地方法院簡易庭對被告為簡易判決處刑後，經提起上訴，
    而地方法院合議庭認應為無罪判決之諭知或應為逾刑事訴訟
    法第449條第3項所定得以簡易判決處刑範圍之有罪判決之諭
    知者，依同法第455條之1第3項準用第369條第2項之規定意
    旨，應由該地方法院合議庭撤銷簡易庭之判決，改依第一審
    通常程序審判。其所為判決，應屬於「第一審判決」，檢察
    官及被告仍得依通常上訴程序上訴於管轄第二審之高等法院
    ，最高法院91年度台非字第21號刑事判決可資參照。故本院
    合議庭依通常訴訟程序審理，撤銷原審判決，自為第一審判
    決，依上開解釋及說明，檢察官如不服本判決，仍得於法定
    期間內，向管轄之第二審法院提起上訴，附此敘明。
據上論斷，應依刑事訴訟法第455條之1第1項、第3項、第364條
、第369條第1項前段、第2項、第452條、第301條第1項，判決如
主文。
本案經檢察官陳慧玲到庭執行職務。
中　　華　　民　　國　　96　　年　　10　　月　　16　　日
                  刑事第五庭  審判長  法  官  林信旭
                                      法  官  張道周
                                      法　官　洪嘉蘭
上列正本證明與原本無異。
如不服本判決，應於判決送達後十日內向本院提出上訴狀，上訴
書狀依法應敘述具體理由，如未敘述具體理由者，應於上訴期間
屆滿後二十日內補提理由書於本院（均應附繕本）。告訴人或被
害人如對於本判決不服者，應具備理由請求檢察官上訴，其上訴
期間之計算係以檢察官收受判決正本之日期為準。
中　　華　　民　　國　　96　　年　　10　　月　　16　　日
                                      書記官  李珈慧
